【裁判字號】    98,交聲,4019
【裁判日期】    990512
【裁判案由】    違反道路交通管理處罰條例聲明異議
【裁判全文】
臺灣臺北地方法院交通事件裁定        98年度交聲字第4019號
移送機關即
原處分機關  交通部公路總局臺北區監理所
異  議  人
即受處分人  甲○○
上列受處分人因違反道路交通管理處罰條例案件，對於交通部公
路總局臺北區監理所民國98年10月9日所為之處分(原處分案號：
北監自裁字第裁40-AEX682717號、40-AEX682718號)，聲明異議
，本院裁定如下：
    主  文
原處分均撤銷。
甲○○不罰。
    理  由
一、原處分意旨略以：本件聲明異議人即受處分人甲○○於民國
    98年5月2日上午10時48分許，駕駛車牌號碼為4833-DB號自
    用小客車，在臺北市○○○路○段275號前，因「併排臨時停
    車」之違規，經警要求提出異議人之駕駛執照及行車執照等
    資料稽查時，復因「不服交通警察指揮」之違規，經臺北市
    政府警察局文山第二分局（下稱原舉發機關）員警以北市警
    交字第AEX682717號、AEX682718號違反道路交通管理事件通
    知單（下稱系爭通知單）開單舉發，異議人於98年8月25日
    、98年8月26日提出陳述，經移送機關即原處分機關交通部
    公路總局臺北區監理所函詢原舉發機關，原舉發機關於98
    年9月2日以北市警文二分交字第09832152900號函覆稱異議
    人於上開時間、地點違規併排臨時停車，經原舉發單位員警
    發覺稽查，上前請異議人駛離，異議人仍不願駛離，遂請異
    議人出示駕駛執照、行車執照欲核對身分時，自稱異議人弟
    弟之人由路旁自行車行跑出，將異議人之駕駛執照、行車執
    照搶走並交予異議人，且阻撓員警拍照，異議人即駕車駛離
    ，經員警在近距離記下車號查詢資料，故依違規事實逕行舉
    發無誤。原處分機關遂以異議人違反道路交通管理處罰條例
    第60條第2項第1款、第55條第4款、第63條第1項第1款規定
    ，依道路交通管理事件統一裁罰基準及處理細則第43、44、
    67條規定，於98年10月9日，以北監自裁字第裁40-AEX68271
    7號、40-AEX682718號（下稱系爭裁決書）各裁處異議人罰
    鍰新臺幣（下同）1,800元，記違規點數1點、及罰鍰新臺幣
    600元，系爭裁決書均於98年10月13日送達，異議人於98年
    10月22日均聲明異議。
二、聲明異議意旨略以：異議人當日帶母親至該處購買自行車，
    當時駕駛至自行車店門口讓母親先下車，並未併排停車，突
    然出現員警要求異議人出示駕駛執照及行車執照，準備開單
    違規停車，經異議人說明解釋後，員警即歸還行車執照及駕
    駛執照，孰料其後於98年8月21日上網查詢時發覺本件交通
    違規案件，異議人迄今未曾收到上開罰單，爰為此聲明異議
    ，請求撤銷原裁罰處分。
三、按違反本條例之行為，自行為成立之日起；行為有連續或繼
    續之狀態者，自行為終了之日起，逾3個月不得舉發，道路
    交通管理處罰條例第90條前段定有明文。
四、經查：
    (一)關於本案舉發之經過，原舉發單位員警乙○○於99年3月8
      日到庭具結證稱：當天異議人駕駛車牌號碼為4833-DB號
      自用小客車，在臺北市○○○路○段275號前平行併排停車
      ，當時引擎並未熄火，後座還有1個女子與小孩，異議人
      在自行車店裡，證人乙○○叫異議人把車開走，異議人隔
      了20、30秒才從自行車店內出來，證人遂要求異議人把駕
      駛執照及行車執照拿出來，告知要開併排臨時停車的罰單
      ，異議人將駕駛執照及行車執照均交給證人，證人正在填
      寫罰單，記錄駕駛人姓名、性別、地址、出生年月日、身
      分證統一編號、車牌號碼等，寫到車輛種類時，有位自稱
      是異議人弟弟的人從旁搶走異議人之駕駛執照及行車執照
      後交給異議人，並且擋住異議人的車牌，阻礙拍照，且叫
      異議人把車子開走，證人遂告知異議人的弟弟要依照併排
      臨時停車及不服取締來舉發異議人，過後約3、4分鐘騎機
      車在其他路口遇到異議人停等紅燈，證人還有敲異議人的
      車窗告知如不拿證件出來就要依照併排臨時停車及不服取
      締開單，但異議人並未再將駕駛執照及行車執照交給證人
      ，證人待回警局後才調出電腦資料核對無誤，據以開單（
      98年度交聲字第4019號卷第55至56頁）等語。異議人則於
      同日到庭陳稱：「警察當場沒有開罰單，只有看我的駕照
      、行照，就把駕照、行照還給我，所以我沒有簽罰單，我
      把車子開走之後，警察又騎機車過來敲我的窗戶跟我說我
      這樣算妨害公務，講完話，警察就走了。」（同上卷第54
      頁背面）等語。其等所述雖有出入，但由證人上開證詞及
      異議人上開陳述，均可見證人乙○○於當場並未完成開立
      系爭通知單而加以舉發，係事後返回警局後再經調閱資料
      無誤後始加以開單舉發。
    (二)惟查，異議人之戶籍地原在臺北縣新店市○○路○段171巷
      7號5樓，嗣於99年1月28日始變更至現住所即臺北縣新店
      市○○路37號12樓之1，有全戶戶籍資料查詢結果1紙（同
      上卷第42頁）附卷可憑。而經臺北市政府警察局交通警察
      大隊於98年9月7日北市警交大執字第09838003700號函稱
      系爭通知單經員警逕行舉發製單，業於98年5月7日交由臺
      北民權郵寄，且未有退件紀錄，並檢附特約郵件郵費單、
      臺北市政府警察局交通大隊委外作業中心攔停舉發移送表
      各1紙、臺北市政府警察局交通大隊合場辦公作業中心作
      業中案件明細表2紙（同上卷第32至34頁）在卷。惟臺北
      市政府警察局於98年10月27日以北市警交字第0983487040
      0號函所附之系爭通知單郵件簽收清單所檢附之中華郵政
      股份有限公司臺北郵局98年10月8日簡函固稱第R002149號
      掛號郵件業於98年5月8日妥投，但所附傳真查詢國內各類
      掛號郵件查單上雖記載收件人「甲○○，臺北縣新店市○
      ○路○段171巷7號5樓」，但所蓋印之收件人簽章卻為「公
      路總局臺北區監理所98年5月8日收文章」（同上卷第35至
      36頁），經本院函詢該交寄之郵件收件人究竟為誰，中華
      郵政股份有限公司臺北郵局於99年3月3日以北營字第0990
      900552號函覆稱經電詢臺北市政府警察局交通大隊承辦人
      警員李桓嘉，查知98年5月7日該隊所交寄之000000000000
      00號快捷郵件，收件人為臺北區監理所，故由該所簽收無
      誤（同上卷第56之1頁）等語。從而實難認系爭通知單業
      經合法送達異議人，而已完成舉發，並已逾3個月之舉發
      期限甚明。
五、從而原處分機關以異議人「併排臨時停車」、「不服交通警
    察指揮」之違規行為，依道路交通管理處罰條例第60條第2
    項第1款、第55條第4款、第63條第1項第1款規定，以系爭裁
    決書各裁處異議人罰鍰1,800元，記違規點數1點、及罰鍰新
    臺幣600元，依據前開說明，其系爭通知單未經合法送達異
    議人，並未完成舉發，且迄今已逾3個月之舉發期限，從而
    上開裁罰，容有不當，自應由本院撤銷原處分，並為不罰之
    裁定，以資適法。
六、據上論結，應依道路交通管理處罰條例第87條第2項、道路
    交通案件處理辦法第20條前段，裁定如主文。
中    華    民    國    99    年    5     月    12    日
                  交通法庭 法  官 李貞瑩
以上正本證明與原本無異。
如不服本裁定，應於送達後5日內，向本院提出抗告狀。
                           書記官 陳鳳瀴
中    華    民    國    99    年    5     月    12    日

司法院資訊處製作；財團法人民間司法改革基金會備份。
